臺灣高等法院臺南分院刑事判決        
                                    110年度上訴字第448號
上  訴  人  臺灣臺南地方檢察署檢察官
被      告  楊順旭


選任辯護人  張嘉琪律師
            賴鴻鳴律師
            陳思紐律師
上列上訴人因被告傷害案件，不服臺灣臺南地方法院109年度訴
字第1566號中華民國110年2月22日第一審判決（起訴案號：臺臺
南地方檢察署109年度偵續字第132號），提起上訴，本院判決如
下：
    主  文
上訴駁回。
    理  由
一、公訴意旨略以：被告楊順旭於民國108年11月13日19時25分
    許，在臺南市○區○○路00巷00號0樓樓梯間，因細故與告訴人
    倪雅容發生爭執，竟基於傷害他人身體之犯意，徒手毆打、
    腳踹告訴人，致其因而受有右側胸壁、右腹壁、臀部及左側
    髖部挫傷、左側耳部鈍傷等傷害，因認被告涉有刑法第277
    條第1項之傷害罪嫌。
二、按檢察官就被告犯罪事實，應負舉證責任，並指出證明之方
    法；又犯罪事實應依證據認定之，無證據不得認定犯罪事實
    ；不能證明被告犯罪者，應諭知無罪之判決，刑事訴訟法第
    161條第1項、第154條第2項、第301條第1項分別定有明文。
    而認定不利於被告之證據須依積極證據，苟積極證據不足為
    不利於被告事實之認定，即應為有利被告之認定，更不必有
    何有利之證據；又犯罪事實之認定，應憑證據，如無相當之
    證據，或證據不足以證明，自不得以推測或擬制之方法，以
    為裁判之基礎。另依刑事訴訟法第161 條第1 項規定，檢察
    官對於起訴之犯罪事實，仍應負提出證據及說服之實質舉證
    責任，倘其所提出之證據，不足為被告有罪之積極證明，或
    其指出證明之方法，無從說服法院以形成被告有罪之心證，
    基於無罪推定之原則，自應為被告無罪判決之諭知（最高法
    院30年上字第816號、40年台上字第86號、92年台上字第128
    號判例意旨參照）。　
三、公訴意旨認被告涉有傷害犯行，係以被告之供述、證人即告
    訴人、證人張裕和之證述及員警職務報告、台灣基督長老教
    會新樓醫療財團法人台南新樓醫院診斷證明書、急診病歷、
　　109年12月7日新樓醫字第1092085號函等為主要論據。訊據
    被告固坦承有於上開時間、地點，因質問告訴人身分時，告
    訴人未予回答，故予攔阻並與之發生爭執之事實，惟堅詞否
    認有何傷害犯行，辯稱：伊因住家公寓曾遭竊，於昏暗樓梯
    間遇見告訴人，質問其身分，告訴人一直不答，伊乃攔阻並
    告知欲報警，告訴人欲穿越伊之攔阻，乃自撞伊之後倒地，
    之後證人張裕和即前來，伊並沒有毆打告訴人等語。
四、經查：本件告訴人係因房客張裕和通知其該處漏水前來，並
    欲前往該處頂樓查看，適遇被告質問告訴人身分，告訴人未
    予回答，故被告攔阻告訴人並與其發生爭執，最後因告訴人
    發出叫聲，證人張裕和即出來查看，後經告訴人報警，警察
    前來等情，業據被告所不爭執，核與告訴人於警詢、偵查中
    證述之情節大致相符，並經證人張裕和於偵查及原審證述明
    確，復有職務報告1份在卷可參（見偵二卷第39頁），是此
    部分之事實，首堪信為真實。
五、然本件之爭點在於告訴人當日是否確有遭被告以拳頭毆打且
    致成傷？經查：
（一）告訴人於警詢時指稱：當天有遭被告以拳頭毆打左耳、右
      胸、腹部，倒地後，被告再用腳踹其左大腿成傷等語（見
      偵一卷第32頁），另於偵查中指稱：突然間被告就一陣猛
      打等語（見偵一卷第46頁），於刑事聲請再議狀內指稱：
      被告...一陣連續狂打亂揍...告訴人身上傷痕纍纍等語（
      見偵一卷第77、78頁），於案件經發回偵查中再稱：當時
      被告右手拿手機，左手徒手打伊的頭與身體等語（見偵二
      卷第74頁），而衡諸常情，若被告果真有以拳頭連續狂打
      亂揍、毆打告訴人之左耳、臉部等處，則告訴人之左耳、
      臉部等處，縱無嚴重至破皮、流血等外傷，至少應會有出
      現外觀可見之擦傷、紅腫等傷勢痕跡。然證人即第一時間
      出房門查看之房客張裕和於偵查中具結證稱：伊沒有看到
      告訴人當時身上有傷等語（見偵二卷第45頁）。另據到場
      處理員警所製作之職務報告亦記載：警方現場初步查看後
      告訴人臉部無明顯傷痕，另腹部及胸部因告訴人著外套，
      無法看出傷勢等情（見偵二卷第39頁）。又當日到場處理
      之員警洪啟聰亦於本院審理中具結證稱：伊已退休快2年
      ，本案因時間久遠，其已不記得，每日處理的案件太多，
      都沒有印象等語（見本院卷第133至136頁）。至另名到場
      處理之員警黃建國亦於本院審理中具結證稱：職務報告之
      記載，是伊看告訴人的臉部並無明顯傷勢，如擦傷紅腫這
      種等語（見本院卷第139頁）。綜合上開證人張裕和、洪
      啟聰、黃建國等於案發後第一時間到場之目擊證詞相互參
      照，本件告訴指稱當日確有遭被告以拳頭毆打並有成傷，
      是否屬實，尚非無疑。
（二）又檢察官雖以告訴人所提出之台灣基督長老教會新樓醫療
      財團法人台南新樓醫院（以下簡稱新樓醫院）診斷證明書
      ，及偵查中調閱之該院急診病歷、光碟，以及109年12月7
      日之函覆等為據，主張告訴人確實因此受有右側胸壁、右
      腹壁、臀部及左側髖部挫傷、左側耳部鈍傷等傷害。然查
      ：告訴人確有於案發當日即108年11月13日主動前往新樓
      醫院急診就醫，有上開證據在卷可佐，此情應屬明確。再
      查，依新樓醫院於偵查中之回函略以：㈠來函診斷證明書
      所載病名及傷勢係本於病人自述，經實施理學檢查及疼痛
      指數評估，綜合醫學臨床專業，認無不可信之處，所為之
      判斷。㈡傷勢外觀尚不足以判斷新傷或舊傷。㈢查無傷勢照
      片。此有該院109年12月7日新樓醫字第1092085號函1份在
      卷可佐（見偵二卷第81頁）。故告訴人當日急診後，受有
      前揭診斷證明書上所記載之病名及傷勢，固屬明確，然則
      ，新樓醫院主要係基於病人即告訴人之自述，再綜合醫學
      臨床專業所為之判斷，並無傷勢之照片，且無法判斷是新
      傷或舊傷。復查，前揭診斷證明書上所記載之病名及傷勢
      ，若均僅為外觀上難以肉眼辨識之「挫傷」或「鈍傷」，
      則主要以告訴人之自述作成之前揭診斷證明書上所記載之
      病名及傷勢，是否確為當日遭被告以拳頭、腳踹毆打所致
      ？或是之前已存在之舊傷？尚非屬明確。故前揭主要是以
      告訴人之自述作成之診斷證明書上所記載之病名及傷勢，
      與被告之行為間，是否確具有因果關係？徒以上開診斷證
      明書、急診病歷、及光碟等，仍無從證明，而有合理懷疑
      。　　　
（三）綜上，檢察官就此起訴之犯罪事實，所提出之證據，尚不
      足為被告有罪之積極證明，仍有諸多合理懷疑存在，無從
      說服法院以形成被告有罪之心證，基於罪如有疑利於被告
      及無罪推定原則，自尚無從將被告以傷害罪相繩。
六、上訴意旨雖以：被告自承於前揭時、地，因細故與告訴人有
    所爭執，故被告確有傷害告訴人之動機，告訴人之指述，並
    無違常情。且告訴人於爭執後受有上開傷害，並即時報警及
    診斷驗傷等情，亦有新樓醫院診斷證明書可稽。且告訴人指
    述情節明確，並與診斷證明相符，無憑空杜撰構陷被告之必
    要。原審雖以新樓醫院診斷證明書所載傷勢，依據告訴人自
    述，故認難以確認，然告訴人對案發經過即遭被告徒手毆打
    之證述始終一致，與證人張裕和所述相符，原審不採信告訴
    人所述，容有未洽。且本案非僅有告訴人之單一指述，尚有
    證人張裕和之證述、診斷證明書，以及被告部分供述、告訴
    人立即報警及驗傷過程之情狀證據，可為告訴人供述之補強
    證據。在本件隨機犯案情形，告訴人實難提出其他積極證據
    ，然本案告訴人業已盡力保全證據，原審判決認本案僅告訴
    人單一指述，未將具互補性之證據詳予觀察，復未綜合卷內
    全部間接證據予以整體審酌，判斷證據價值，遽為被告有利
    之認定，判斷有違背證據法則，難認妥適云云。然查：
（一）按告訴人之告訴，係以使被告受刑事訴追為目的，難免故
      予誇大，是其指訴是否與事實相符，仍應調查其他證據以
      資審認。現行刑事訴訟法並無禁止被害人於公訴程序為證
      人之規定，自應認被害人在公訴程序中具有證人適格即證
      人能力，然被害人與一般證人不同，其與被告處於絕對相
      反之立場，其陳述之目的，在使被告受刑事訴追處罰，內
      容未必完全真實，證明力自較一般證人之陳述薄弱。故被
      害人縱立於證人地位而為指證及陳述，且其指證、陳述無
      瑕疵可指，仍不得作為有罪判決之唯一依據，應調查其他
      證據以察其是否與事實相符，亦即仍須有補強證據以擔保
      其指證、陳述之真實性，始得採為斷罪之依據。若被害人
      之指證本身已有重大瑕疵，依嚴格證明之法則，自無法憑
      為犯罪事實之認定，其理甚明（最高法院96年度台上字第
      2161號判決要旨參照）。
（二）經查：本件告訴人於偵查中陳稱：當時到場員警有看到她
      受傷等語（見偵二卷第46頁），然證人即到場處理員警黃
      建國已於本院結證稱，告訴人的臉部並無明顯傷勢，如擦
      傷紅腫這種等語，另名員警洪啟聰亦無法證實有看到告訴
      人受傷等情，業如前述，故告訴人就此部分之指證，是否
      有渲染、誇大之處，自非無疑。且告訴人於警詢時稱：因
      其到頂樓查看水表的位置時，與被告相遇，被告問其住幾
      樓，其不予理會等語（見警卷第3頁）。故案發當日，告
      訴人遇到被告探詢其是否為該大樓之住戶時，若能表明身
      分及來意，即告知被告其為證人張裕和之房東，上樓原因
      是為查看水表等情，則應不至於會衍生衝突。然告訴人卻
      寧與被告在該處僵持爭執，卻堅不告知被告其身分及上樓
      緣由，自與一般社會常情有違。且被告僅是想確認告訴人
      是否亦為大樓住戶，並無深仇，縱因此發生爭執，是否被
      告即會產生要殘暴地傷害告訴人之動機，亦屬有疑，上訴
      意旨主張告訴人之指述明確，核均與事證相符云云，尚難
      採信，且上訴意旨徒以被告與告訴人已因細故發生爭執，
      被告即有傷害告訴人之動機，說理亦非充分。
（三）再查：案發時聽到告訴人叫聲即出來查看之證人張裕和已
      於警詢及原審具結證稱：伊沒有看到被告打告訴人之經過
      等語（見警卷第7頁、原審卷第54頁），於偵查中亦具結
      證稱伊沒有看到告訴人當時身上有傷等語（見偵二卷第45
      頁），且證人張裕和乃為告訴人之房客，應無蓄意迴護被
      告之可能。至於新樓醫院之診斷證明書主要即是依據告訴
      人之自述所製作，亦有該院前開函文在卷可佐，是告訴人
      之指述與新樓醫院之診斷證明書相符，自屬當然，要難僅
      以此充分補強告訴人之指述。故本件被告毆打告訴人成傷
      之經過，確除告訴人之單一指述之外，並無其他客觀積極
      之證據可資佐證，上訴意旨以告訴人對案發經過即遭被告
      徒手毆打之證述，與證人張裕和所述相符云云，自屬無稽
      ，無從採信。　　　　　
七、綜上所述，依檢察官所舉之證據，尚未達於通常一般之人均
    不致有所懷疑，而得確信其為真實之程度。此外，本院依卷
    內現存全部證據資料，復查無其他證據足資認定被告確有檢
    察官所起訴之犯行，即屬不能證明被告犯罪，揆諸前開說明
    ，自應為被告無罪之諭知。　
八、是原審以不能證明被告犯傷害罪，而為被告無罪之諭知，核
    無違誤；檢察官具狀請求上訴意旨，猶執前詞，指摘原判決
    不當，為無理由，應予駁回。
據上論結，應依刑事訴訟法第368條，判決如主文。
本案經檢察官高振瑋提起公訴，檢察官謝欣如提起上訴，檢察官
王全成到庭執行職務。
中　　華　　民　　國　　110 　年　　9 　　月　　28　　日
                  刑事第四庭    審判長法  官  郭玫利   
                                      法  官  陳金虎  
                                      法  官  林臻嫺  
以上正本證明與原本無異。
檢察官如不服本判決應於收受本判決後20日內向本院提出上訴書
，其未敘述上訴理由者並得於提起上訴後20日內向本院補提理由
書（但應受刑事妥速審判法第9條規定之限制）。
本件被告不得上訴。
　　　　　　　　　　　　　　　　　　　書記官  楊宗倫
中　　華　　民　　國　　110 　年　　9 　　月　　28　　日

卷宗清單
1.警卷：臺南市政府警察局第一分局南市警一偵字第1090565270
  號刑案偵查卷宗
2.偵一卷：臺灣臺南地方檢察署109年度偵字第7174號偵查卷宗
3.偵二卷：臺灣臺南地方檢察署109年度偵續字第132號偵查卷宗
4.原審卷：臺灣臺南地方法院109年度訴字第1566號刑事卷宗
5.請上卷：臺灣臺南地方檢察署110年度請上字第71號偵查卷宗
6.本院卷：臺灣高等法院臺南分院110年度上訴字第448號刑事卷
  宗